【裁判字號】    92,交聲,1393
【裁判日期】    920918
【裁判案由】    交管條例聲異
【裁判全文】
臺灣板橋地方法院交通事件裁定                  九十二年度交聲字第一三九三號
    原處分機關  交通部公路總局臺北區監理所
    異  議  人
    即受處分人  甲○○
右列異議人因違反道路交通管理處罰條例案件，對於交通部公路總局臺北區監理所於
民國九十二年七月二十八日以北監自裁字裁四０－Ｃ00000000號違反道路交
通管理事件裁決書所為之處分，聲明異議，本院裁定如左：
        主  文
原處分撤銷。
甲○○汽車駕駛人，駕駛汽車違反道路交通安全規則，因而肇事致人受輕傷，吊扣駕
駛執照個月。
        理  由
一、原處分意旨略以：異議人即受處分人甲○○，於民國九十二年四月二十日二十二
    時五十分許，駕駛車號四七三０－ＦＨ自小客車，行經臺北縣板橋市○○○路、
    區○路○○路口時，因未依標示行駛正確車道而肇事致車號ＨＶ五－九五三號重
    型機車之駕駛洪慧美與其發生碰撞而受有左手腕脫臼、腳部擦傷等傷害，經臺北
    縣政府警察局海山分局海山派出所執勤警員以北縣警交字第Ｃ00000000
    號違反道路交通管理事件通知單舉發，嗣異議人未於應到案日期前到案，原處分
    機關乃依道路交通管理處罰條例第六十一條第三項規定裁罰異議人吊扣駕駛執照
    六個月。
二、異議意旨略以：異議人於肇事當時完全配合執勤警員之指示出示行照、駕照及車
    險證明，當時警員並未開立上開違規通知單，異議人亦無拒絕簽收該違規通知單
    之情事，又洪慧美係騎乘機車於左方追撞異議人所駕駛之車輛始受傷，原處分不
    實，為此聲明異議等語。
三、按汽車駕駛人，在設有右轉彎專用車道之交岔路口，直行車占用專用車道者，處
    二百元以上六百元以下（即新臺幣六百元以上一千八百元以下）罰鍰，道路交通
    管理處罰條例第四十八條第七款定有明文；又汽車駕駛人，駕駛汽車違反道路交
    通安全規則，因而肇事致人受傷者，吊扣其駕駛執照三個月至六個月，同條例第
    六十一條第三項亦有明文規定。
四、經查：本件異議人甲○○於九十二年四月二十日二十二時五十分許，駕駛車號四
    七三０－ＦＨ自小客車，沿臺北縣板橋市○○○路往中和方向行駛，於行經漢生
    東路與區○路○○○路口時，占用右側之右轉專用車道直行，於該交岔路口前欲
    切換至左側之直行車道，適洪慧美騎乘車號ＨＶ五－九五三號重型機車在甲○○
    車輛之左方同向行駛，因閃避不及，其機車車頭擦撞甲○○車輛之左前車門，洪
    慧美因此倒地而受有左手腕脫臼、腳部擦傷等傷害，經臺北縣政府警察局海山分
    局海山派出所執勤警員楊宗倫到場處理後，以北縣警交字第Ｃ00000000
    號違反道路交通管理事件通知單舉發異議人違反道路交通管理處罰條例，嗣原處
    分機關於九十二年七月二十八日以北監自裁字裁四０－Ｃ00000000號違
    反道路交通管理事件裁決書，依道路交通管理處罰條例第六十一條第三項規定，
    裁處異議人吊扣駕駛執照六個月，異議人於九十二年七月三十一日收受該裁決書
    後，於同年八月八日提起異議等情，業據被害人洪慧美於警詢時指述明確，並有
    道路交通事故現場圖、上開裁決書、掛號郵件收件回執、舉發違反道路交通管理
    事件通知單等件在卷可稽，異議人於警詢時及本院訊問時亦坦承其於前揭時地占
    有右轉專用車道直行，於上開交岔路口欲切換至左側之直行車道，而與左方之洪
    慧美騎乘之機車發生擦撞，洪慧美因此受傷等情不諱，是異議人駕駛汽車在設有
    右轉彎專用車道之交岔路口，直行車占用專用車道，違反道路交通管理處罰條例
    第四十八條第七款規定，因此肇事致人受傷之事實，洵堪認定。
五、次按行為人有道路交通管理處罰條例之情形時，應填製舉發違反道路交通管理事
    件通知單（以下簡稱通知單），並於通知人欄予以勾記，其通知聯依下列規定辦
    理：一、當場舉發者，應填記駕駛人或行為人姓名、性別、出生年月日、地址、
    身分證統一號碼及車主姓名、地址、車牌號碼、車輛種類。被查獲之駕駛人或行
    為人為受處分人時，應將該通知單填記後交付該行為人簽名或蓋章收受之；拒絕
    簽章者，並記明其事由，視為已收受．．．三、逕行舉發者，應按已查明之資料
    填註車牌號碼、車輛種類、車主姓名或地址，並於通知單上方空白處加註逕行舉
    發之文字後，由舉發機關送達被通知人，違反道路交通管理事件統一裁罰基準及
    處理細則第十一條第一項第一款、第三款分別定有明文。經查，證人即舉發本案
    之執勤警員楊宗倫於本院訊問時具結證稱：「我承認當時沒有立即開違規通知單
    ，是事後補齊資料才補開罰單，會記載拒簽、拒收，是因事後通知異議人簽收時
    ，異議人沒有簽收。」堪認異議人陳稱：警員未當場填製上開違規通知單，伊亦
    未拒絕簽收乙節應堪採信。本件執勤警員既未當場舉發異議人違反道路交通管理
    處罰條例第六十一條第三項規定，而係事後填製上開違規通知單，則舉發機關應
    將該通知單送達異議人，始符合法定送達程序，執勤警員以異議人事後未依通知
    前來簽收通知單，而逕於該通知單上註明「拒簽、拒收」，容有違誤。綜上所述
    ，本件違規通知單既非執勤警員當場舉發並填製完成，異議人亦無拒絕簽收之情
    事，原舉發機關未依法送達該通知單予異議人，則異議人自無從得知本件違規事
    實已遭原舉發機關查處，亦不知應於到案日期前自動到案聽候裁決，自不得依違
    反道路交通管理事件統一裁罰基準表，裁罰吊扣駕照六個月之最重處分。原處分
    機關未予詳查，遽予裁處異議人吊扣駕駛執照六個月，容有未洽，應依道路交通
    管理處罰條例第六十一條第三項、違反道路交通管理事件統一裁罰基準表，裁處
    異議人吊扣駕駛執照三個月，以資適法。
據上論斷，應依道路交通管理處罰條例第八十七條第二項，道路交通案件處理辦法第
二十條前段，裁定如主文。
中      華      民      國      九十二      年      九      月  十八    日
                                    臺灣板橋地方法院交通法庭
                                          法  官  樊  季  康
右正本證明與原本無異。
如不服本裁定，應於裁定送達後五日內向本院提出抗告狀。
                                          書記官  馬  秀  芳
中      華      民      國      九十二      年      九      月十八    日


司法院資訊處製作；財團法人民間司法改革基金會備份。
